臺灣桃園地方法院民事簡易判決
110年度壢簡字第818號
原      告  陳永豪  
訴訟代理人  黃珮茹律師
被      告  謝梅花  

訴訟代理人  謝梅香  
            陳怡君律師
            蘇珮鈞律師
上列當事人間請求確認債權不存在事件，本院於民國111年7月12
日言詞辯論終結，判決如下：
    主    文
一、確認被告對原告就臺灣南投地方法院110年度司促字第1137
    號支付命令（暨確定證明書）所載新臺幣45萬元之債權不存
    在。
二、訴訟費用新臺幣4,850元由被告負擔。
    事實及理由
壹、程序方面
　　按確認法律關係之訴，非原告有即受確認判決之法律上利益
    者，不得提起之，民事訴訟法第247條第1項定有明文。所謂
    即受確認判決之法律上利益，係指法律關係存否不明確，原
    告主觀上認其在法律上之地位有不安之狀態存在，此種不安
    之狀態，能以確認判決將之除去者而言（最高法院52年台上
    字第1240號判例意旨參照）。查本件被告持有臺灣南投地方
    法院110年度司促字第1137號支付命令，主張對原告有該支
    付命令所載之新臺幣（下同）45萬元債權（下稱系爭債權）
    存在，惟原告否認之，則兩造就系爭債權存在與否顯已發生
    爭執，致原告在私法上之地位有受侵害之危險，而此不安狀
    態得藉本件確認判決加以除去，揆諸前開說明，原告提起本
    件訴訟，自有即受確認判決之法律上利益，合先敘明。
貳、實體方面
一、原告主張：
　　被告以匯款單、台南成功郵局第147號存證信函等聲請並於1
    10年2月25日取得臺灣南投地方法院110年度司促字第1137號
    支付命令，原告疏忽未注意遲誤聲明異議法定期間，致上開
    支付命令確定。惟原告未曾收取被告主張之借款金額，更無
    積欠被告款項，被告主張之系爭債權款項亦係匯入原告配偶
    陳沛蕎所有臺灣企銀竹山分行帳戶，非原告本人帳戶，陳沛
    蕎與被告為母女關係，該帳戶內金錢俱為陳沛蕎所支配使用
    。是以，原告主張與被告間無任何借貸關係，爰依民事訴訟
    法第247條第1項規定提起本件訴訟。並聲明：確認被告對原
    告就臺灣南投地方法院110年度司促字第1137號支付命令（
    暨確定證明書）所載之債權不存在。
二、被告則以：
    原告與陳沛蕎為夫妻，原告於婚後即多次向陳沛蕎娘家借款
    ，借款方式係以被告或被告之夫陳詩溉之公司匯款予被告之
    女陳沛蕎，嗣後陳沛蕎再依原告指示提領現金交付予原告，
    或者陳沛蕎依原告指示將款項再行匯出給原告所指定之人。
    原告於民國109年9月21日向被告借款50萬元，被告於當日隨
    即將款項匯給陳沛蕎，並經原告收訖，然原告嗣後僅返還5
    萬元，尚有45萬元未償還。又原告與陳沛蕎間通話錄音譯文
    可知原告先提及「錢，離婚協議書簽好，我錢馬上還給妳媽
    ，我還給妳媽」、「反正現在離婚協議書簽一簽，我45萬拿
    給妳，妳車子也簽走了」等語，已經承認對被告尚存45萬元
    之債務，故原告起訴狀指稱未受領款項、雙方無任何借貸關
    係云云，均屬卸責之詞等語為辯。並聲明：原告之訴駁回。
三、本院之判斷：
　  按當事人主張有利於己之事實者，就其事實有舉證之責任，
    但法律別有規定，或依其情形顯失公平者，不在此限，民事
    訴訟法第277條定有明文。又稱消費借貸者，於當事人間必
    本於借貸之意思合致，而有移轉金錢或其他代替物之所有權
    於他方之行為，始得當之。是以消費借貸，因交付金錢之原
    因多端，除有金錢之交付外，尚須本於借貸之意思而為交付
    ，方克成立。倘當事人主張與他方有消費借貸關係存在者，
    自應就該借貸意思互相表示合致及借款業已交付之事實，負
    舉證之責任，最高法院98年度台上字第1045號判決意旨可資
    參照。本件原告主張未曾向被告借款，而否認系爭債權，揆
    諸上開說明，應由被告就系爭債權乃因兩造間於109年9月21
    日成立消費借貸契約乙節負舉證之責。經查：
　⒈被告提出原告與陳沛蕎110年1月26日電話錄音譯文為據，上
    開電話錄音對話內容略以：「（原告：）你把協議書簽一簽
    ，拿下來，我錢馬上給你。……（原告：）錢，離婚協議書簽
    好，錢馬上給你，我還給妳媽。……（原告：）反正現在離婚
    協議書簽一簽，我45萬拿給妳，你車子也牽走了。」等語（
    見本院卷第34頁、第36頁、第37頁）；惟原告就上開對話內
    容於111年3月22日本院審理中證稱：「（你與陳沛蕎對話過
    程中曾經提到，反正離婚協議書簽一簽，我45萬拿給妳，妳
    車子也牽走，當時你為何與陳沛蕎說這句話？）因為陳沛蕎
    跟我要離婚的撫養費及聘金，我說我給妳一整筆45萬就離婚
    。（但你上開談話講到45萬拿給妳，為何又提到妳車子也牽
    走？）因為家裡有一台車子2268-D3是陳沛蕎母親及被告的
    名字，這台車都是停在家裡，我當時說車子也牽走是指2268
    -D3這台車。（問：你剛才所述沒有與陳沛蕎的父母借過錢
    ？但為何你與陳沛蕎的對話中提到，離婚協議書簽好，我錢
    馬上還給妳，我還給你媽？）這是陳沛蕎媽媽要求的聘金，
    當時因為聘金不夠，所以我還欠她媽媽多少錢，我才在對話
    中跟陳沛蕎說會還給妳媽媽，指的是聘金。（你結婚時候是
    否有給付聘金？金額為何？）有，金額我忘記，是由我家人
    與對方家長去談，所以聘金金額我不知道。（那為何你能確
    定45萬元是聘金？）是陳沛蕎開出來的條件，一個是女兒要
    給被告，一個是我給陳沛蕎45萬。（故你確定陳沛蕎講的45
    萬是聘金，而不是你與她爸媽的借款？）是聘金，之後調解
    委員調解時又有改口說要30幾萬。」等語（見本院卷第74頁
    背面至第75頁）。是上開對話內容固可得知被告對原告存有
    某項債權，惟該項債權是否即為系爭債權？又系爭債權是否
    為兩造間於109年9月21日所成立之消費借貸契約？均乏更為
    具體之對話內容得以確認，自難僅憑上開隻字片語之錄音對
    話內容即認與系爭債權有關。
　⒉復據陳沛蕎於111年1月4日本院審理時證稱：「（原告在跟你
    結婚後有無跟你爸媽借過錢？）有。（原告如何聯絡你爸媽
    借錢？）原告會透過我要求我說服我父母，幫忙聯繫。（你
    的爸媽答應借錢之後，如何將款項給原告？）把錢匯到我的
    戶頭。（明明借錢的人是原告，為何你爸媽要將款項先匯款
    給你？）因為原告要取信於我父母，故要把錢匯給到我戶頭
    ，因為怕原告把錢亂花用，要取信於我父母要把錢放在女兒
    這邊。（是否記得109年9月21日原告有向你母親借款50萬元
    的這件事情？）是。（原告當時為何要向被告借款這筆錢？
    ）要買大貨車。（於109年9月21日當天原告有無簽立借據？
    ）有。（是否有親眼看到原告於借據上簽名？）有。（當時
    向父母說要借款的時候，是說何人要借款？）原告。（於10
    9年9月21日借款，是何人向被告洽談借款事宜？洽談的時間
    及地點為何？）原告透過我的電話，要我說服我的母親借款
    50萬，但原告前有60、70萬未還被告，故我母親才會要原告
    簽立借據，上面債權人要寫爸爸或媽媽都可以，後來寫爸爸
    的名字，借據上陳永豪有口述承諾貸款下來的款項會逐一清
    償前面的60、70萬及50萬。另借據上金額為50萬，陳永豪有
    簽名說會清償，債權人是爸爸的名字。（50萬元部分是否有
    還款？）無。（證人方才所述陳永豪於109年9月21日前就已
    經欠款被告60、70萬元，如果陳永豪自己單獨跟被告講，而
    不透過你去說服你母親，是否會借款不到錢？）是。（故10
    9年9月21日的這筆借款，在你說服你母親的過程中，你母親
    有要陳永豪擔任債務人才借款，而陳永豪也同意才借款這筆
    錢？）是。」等語（見本院卷第63頁至第65頁），經核與原
    告於上開日期到庭之證述：「（工作上的需要，有曾經購買
    大貨車嗎？）有。（一台車牌號碼000-0000大貨車，是否為
    證人所有？）是。（這部大貨車資金來源？）我有向農會貸
    款100萬及合作金庫貸款100萬。（買大貨車合約書價金為何
    ？）我忘記，但總共70幾萬。（70幾萬是否均為你付款給超
    勤公司？）不是，我老婆陳沛蕎所付款的，我的戶頭及提款
    卡當時都是在陳沛蕎那邊，我的金額出入都是由陳沛蕎處理
    。（承上，上述買賣大貨車的匯款人為你或陳沛蕎？）我不
    知道。因為我卡片及戶頭都在陳沛蕎那邊，我不會看陳沛蕎
    如何處理，陳沛蕎回來就跟我說處理好了。（為何買大貨車
    卻要用陳沛蕎名義匯款？）我沒有用陳沛蕎的名義，我只知
    道戶頭及提款卡都是在陳沛蕎那邊，故錢都是陳沛蕎處理。
    （是否與陳沛蕎爸媽借款過？）沒有，我都向銀行貸款。（
    於109年9月21日是否簽立借據向陳沛蕎爸媽借款50萬元？）
    我沒有簽立借據。（買大貨車時，你是何時向農會及合作金
    庫貸款？）農會是在109年6、7月、合作金庫為109年9月，
    貸款金額各為100萬元，農會貸款我用我弟地的名義借款的
    ，故匯款到我弟弟戶頭。合作金庫是匯到我自己的戶頭。（
    既然農會的貸款戶頭是你弟弟借款，與你方才所述大貨車由
    陳沛蕎拿你的戶頭去匯款的款項有何關聯？）我有從農會提
    領出來，存到我自己的戶頭。（於109年9月21日你是否有簽
    立這張借據，而與陳沛蕎的父親借款50萬元？）這張不是我
    簽立的。我也沒有在109年9月21日與陳沛蕎父親借款50萬元
    的事實。」等語互核（見本院卷第73頁至第75頁），固可得
    知原告於109年間，因購買車牌號碼000-0000大貨車而有週
    轉資金之需求，然購置大貨車價金來源究為向銀行申請之貸
    放款？抑或原告透過陳沛蕎說服被告，由被告匯入陳沛蕎帳
    戶貸與之50萬元而來？兩者證詞有間，尚無以為斷。惟衡諸
    原告確於109年5月28日以連帶保證人之身分，借用胞弟即訴
    外人陳威成之帳戶向全國農業金庫簽立農業發展基金辦理貸
    款100萬元，而該100萬元貸款亦於隔日放款匯入至陳威成所
    有竹山鎮農會帳戶，並於同年6月12日、7月3日及7月9日分3
    次共計提領85萬元等情，有農業發展基金貸款借據、陳威成
    所有竹山鎮農會活期儲蓄存款存簿影本在卷可稽（見本院卷
    第109頁、第111頁），堪信於此時期原告尚非全無資力，亦
    非僅能向被告借款以取得購置大貨車資金，縱有購置大貨車
    之需，亦難遽認必係向被告借貸以資籌措。
　⒊另審酌陳沛蕎上開證詞，原告向被告借錢須透過其居中說服
    ，被告雖同意借款惟恐原告亂花用，故將借款匯入其所有帳
    戶而非直接交付原告等節，益徵被告對原告本有信用上疑慮
    ，僅願相信女兒陳沛蕎而同意借款並匯入其所有帳戶，尚不
    願逕將借款交付原告，依通常情理，借貸關係多於互相信任
    之兩造間而成立，對被告而言，相較於原告陳沛蕎顯更值得
    信賴。是縱認被告聽聞原告有因購置大貨車之資金需求，經
    由陳沛蕎表達借貸之意，然借貸關係之相對人亦應為陳沛蕎
    ，被告方將借款匯入陳沛蕎所有帳戶內，並由陳沛蕎決定借
    款使用方式。至被告貸與陳沛蕎50萬元後，該50萬元是否確
    由陳沛蕎交予原告所使用？亦係陳沛蕎與原告二人間之內部
    法律關係，無以認定兩造間成立借貸關係。
　⒋末查，被告固提出借據乙紙（見本院卷第96頁），用以證明
    兩造間成立借貸關係，然該紙借據乃係照片影本而非原本，
    原告對其形式上真正有所爭執，被告復未能提出借據原本以
    供核對，難遽信其主張為真正。且進一步觀以該借據內容，
    上載借貸人、貸與人姓名依序分別為原告、被告配偶訴外人
    陳詩溉，而非被告；又原告陳永豪之姓名於上開借據「茲借
    貸人陳永豪……」、「簽收：陳永豪」出現共二次，兩種筆跡
    顯有差異，何者為原告所親簽？亦因無原本可供確認，且該
    借據下半部僅填載原告身分證號、聯絡住所及聯絡電話外，
    未見立據人即借貸人欄位有原告之簽名。是上開借據表徵之
    借貸關係真實性尚屬有疑，被告又無其他足資證明兩造有借
    貸意思表示合致之證據可供調查或提出，綜上證據調查之結
    果，均難以作為兩造間成立借貸契約之佐證，原告之主張，
    殊嫌無據，難信為真實。
四、從而，本件被告既無法舉證以證明系爭債權乃兩造間達成消
    費借貸合意而成立之消費借貸契約，是原告請求確認系爭債
    權不存在，為有理由，應予准許。
五、本件事證已臻明確，兩造其餘之攻擊防禦方法及所提證據，
    於判決結果不生影響，爰不一一論列，併此敘明。
六、訴訟費用負擔之依據：民事訴訟法第78條。並依職權確定訴
    訟費用額為第一審裁判費4,850元。　　　　　　
中　　華　　民　　國　　111 　年　　7 　　月　　29　　日
                  中壢簡易庭  法  官  劉哲嘉
以上為正本係照原本作成。
如不服本判決，應於送達後20日內，向本院提出上訴狀並表明上
訴理由，如於本判決宣示後送達前提起上訴者，應於判決送達後
20日內補提上訴理由書（須附繕本）。
如委任律師提起上訴者，應一併繳納上訴審裁判費。
中　　華　　民　　國　　111 　年　　7 　　月　　29　　日
　　　　　　　　　　　　　　　書記官  陳香菱